【裁判字號】    88,訴,76
【裁判日期】    890208
【裁判案由】    違反臺灣地區與大陸地區人民關係條例
【裁判全文】
臺 灣 澎 湖 地 方 法 院 刑 事 判 決                 八十八年度訴字第七六號
    公  訴  人  臺灣澎湖地方法院檢察署檢察官
    被      告  甲○○
右列被告因違反台灣地區與大陸地區人民關係條例案件，經檢察官提起公訴（八十八
年度偵字第六二六號），本院判決如左：
    主  文
甲○○連續違反不得使大陸地區人民非法進入臺灣地區之規定，免刑。
    事  實
一、甲○○基於概括犯意，先後駕駛「昇東興號」漁船，從澎湖縣西嶼鄉內垵南港報
    關出海，航行至公海海域，先後於民國八十八年八月十五日、九月二十七日、十
    月二十八日，分別搭載經其向澎湖區漁會合法申請僱用之大陸地區人民張建明、
    張國輝；張明方、占建東；盧建章（由檢察官另行處理），非法使其進入台灣地
    區澎湖縣西嶼鄉內垵村附近海域，至同年十一月三日下午四時四十分許，經檢察
    官指揮乙○○○○當場查獲。
二、案經乙○○○○移送台灣澎湖地方法院檢察署檢察官偵查起訴。
    理  由
一、訊據被告甲○○固對在公海處搭載大陸地區人民一事坦承不諱，惟辯稱：伊僱用
    大陸漁工有向漁會申請許可，而將大陸漁工置於「泰全成號」上，警察也知道，
    且警察也不會抓，所以伊認為應該是合法的，所以大家都將大陸漁工置於該船上
    云云。惟查：
    （一）依台灣地區與大陸地區人民關係條例第二條第一款之規定，所謂台灣地區
          包括臺灣、澎湖、金門、馬祖及政府統治權所及之其他地區；又依中華民
          國領海及鄰接區法第三條之規定：中華民國領海為自基線起至其外側十二
          浬之海域，是台灣地區應包括台灣、澎湖、金門、馬祖自基線起至其外側
          十二浬之海域。本件被告所稱之大陸漁工船屋「泰全成號」，係停泊於澎
          湖縣西嶼鄉內垵村數百公尺處之海面，係屬台灣地區無訛。被告辯稱其僱
          用大陸漁工有向漁會申請許可，係合法僱用等語，有台灣地區漁船在台灣
          地區離岸十二浬以外海域僱用大陸船員上船報告表、切結書、大陸地區勞
          務合同書及輸出勞務人員名單等附卷可證，雖可採信，然依台灣地區漁船
          船主在台灣地區離岸十二浬以外海域僱用大陸地區船員暫行措施第五條規
          定：「受僱大陸船員不得隨漁船進入台灣地區離岸十二浬以內，但因急病
          、災難或其他特殊事故，必須進入台灣地區離岸十二浬以內時，準用外國
          人入出國境及居留停留規則第五章規定辦理」，是被告雖合法申請僱用上
          開大陸漁工，惟該等大陸漁工未填具申請書向澎湖縣政府漁業主管機關申
          請核准，並轉請警察機關許可（見卷附之上開暫行措施及台灣地區漁船船
          主接駁受僱大陸地區船員許可辦法條文影本），即將其等載往離澎湖縣西
          嶼鄉內垵村數百公尺處海面之「泰全成號」，顯然違反台灣地區與大陸地
          區人民關係條例第十五條第一款：「不得使大陸地區人民非法進入台灣地
          區。」之規定。
    （二）按不得因不知法律而免除刑事責任。但按其情節得減輕其刑。如自信其行
          為為法律所許可而有正當理由者，得免除其刑。刑法第十六條定有明文。
          查「泰全成號」漁船自八十七年七月間起即停泊於該處，現仍有大陸漁工
          居住其上，警方並未去抓過，而水上警察局之人員亦不定時會至該船進行
          檢查等情，業經檢察官勘驗屬實，有勘驗筆錄及照片附卷可稽，並經證人
          朱志強即澎湖縣警察局白沙分局內垵北漁港分駐所警員到院證述屬實，是
          被告所辯：大家都將大陸漁工置於該船（指泰全成號漁船），警察知道也
          不會抓，所以伊認為應該是合法的等語，雖可採信，然被告因客觀之事實
          致誤認為其行為係法律所允許，此乃屬法律上之「禁止錯誤」，依前揭法
          條規定，被告並不得因此即免除刑事責任。
    綜上所述，本件事證明確，被告犯行洵堪認定。
二、核被告甲○○所為，係違反臺灣地區與大陸地區人民關係條例第十五條第一款規
    定，應依同條例第七十九條第一項科刑。又被告先後三次使大陸地區人民非法進
    入臺灣地區之行為，時間緊接，所犯構成要件相同，顯係基於概括犯意而為，均
    為連續犯，以一罪論。又被告與大陸勞務公司簽定合同書僱用大陸地區人民，尚
    難認該簽定合同書之大陸地區人民與被告間，有使大陸漁工張建明、張國輝、張
    明方、占建東、盧建章非法進入台灣地區之犯意聯絡。爰審酌被告所安置大陸漁
    工之「泰全成號」經年停泊於離澎湖縣西嶼鄉內垵村數百公尺處海面，此事實警
    察機關亦明知，惟均不見查緝之動作，自難免使人誤信將大陸漁工載往該漁船安
    置係合法行為，是被告之行為雖仍構成犯罪，惟其可非難性甚輕等一切情狀，依
    刑法第十六條之規定，免除其刑。
三、另公訴意旨略以：被告甲○○基於概括犯意，未向主管機關申請許可，先後於八
    十八年八月十五日、九月二十七日、十月二十八日，駕駛「昇東興號」漁船，由
    澎湖縣西嶼鄉內垵南港報關出海，擅自航行至大陸地區福建省崇武港沿海，搭載
    並僱用大陸地區人民張建明、張國輝、張明方、占建東、盧建章等五人，因認被
    告甲○○涉有台灣地區與大陸地區人民關係條例第八十條第一項直航大陸，及第
    八十三條第一項非法僱用大陸地區人民等罪嫌。訊據被告堅決否認有直航大陸地
    區及非法僱用大陸漁工之情，辯稱：伊有向漁會申請僱用大陸漁工，大陸地區人
    民是坐他們的船到外海，伊是在外海接駁他們的等語。經查，大陸地區人民張建
    明、張國輝、張明方、占建東、盧建章雖於憲兵隊訊問時均供稱係由大陸崇武鎮
    登船，搭乘「昇東興號」漁船來台灣地區云云，惟其等於偵查中又供稱係從崇武
    鎮出海，由船長在不知幾浬處用漁船載其等到澎湖來等語，由憲兵隊詢問筆錄之
    問、答及所印製之查獲大陸人民偷渡入境初步偵訊資料表觀之，其問答制式化而
    簡短，恐有斷章取義之虞，當以其等於檢察官偵查時所供為可採。又被告甲○○
    僱用大陸地區人民張建明、張國輝、張明方、占建東、盧建章等五人，係經向澎
    湖區漁會合法申請等情，有大陸地區勞務合同書、輸出勞務人員名單及台灣地區
    漁船在台灣地區離岸十二浬以外海域僱用大陸船員上船報告表及切結書等附卷可
    稽，此外，又查無積極證據證明被告有何航行至大陸地區及非法僱用大陸漁工之
    犯行，惟公訴人認被告此部分之犯行與上開論罪部分，有裁判上一罪之關係，本
    院不另為無罪之諭知。
據上論斷，應依刑事訴訟法第二百九十九條第一項前段，台灣地區與大陸地區人民關
係條例第七十九條第一項，刑法第十一條前段、第十六條、第五十六條，判決如主文
。
中    華    民    國      八十九      年      二        月      八      日
                            臺 灣 澎 湖 地 方 法 院 刑 事 庭
                                  法      官  陳    梅    欽
右正本證明與原本無異。
如不服本判決，應於判決送達後十日內，向本院提出上訴狀（須附繕本）。
中    華    民    國      八十九      年      二        月      九      日
                                  書  記  官  鄭    智文
臺灣地區與大陸地區人民關係條例第七十九條第一項：
違反第十五條第一款規定者，處五年以下有期徒刑、拘役或科或併科新臺幣五十萬元
以下罰金。


司法院資訊處製作；財團法人民間司法改革基金會備份。
